【裁判字號】    98,訴,1326
【裁判日期】    991223
【裁判案由】    回復原狀
【裁判全文】
臺灣臺北地方法院民事判決              98年度訴字第1326號
原      告  梅林大廈管理委員會
法定代理人  侯秀琴
訴訟代理人  張世柱律師
複代理人    黃偉雄律師
訴訟代理人  蔡政憲
被      告  徐鐵宜
            謝美珍
            方慧玲
上一人
訴訟代理人  方國輝
被      告  許素蘭
                        號
            滕寶珍
            梁秀玉
上列七人共同
訴訟代理人  龔維智律師
上列當事人間回復原狀事件，本院於民國99年11月25日言詞辯論
終結，判決如下：
    主  文
被告徐鐵宜應給付原告新臺幣捌拾萬零肆佰壹拾伍元，及自民國
九十八年一月一日起，按月給付新臺幣壹萬玖仟零伍拾捌元。
被告謝美珍應給付原告新臺幣陸拾柒萬壹仟伍佰伍拾元，及自民
國九十八年一月一日起，按月給付新臺幣壹萬壹仟壹佰玖拾參元
。
被告方慧玲應給付原告新臺幣陸拾壹萬柒仟壹佰元，及自民國九
十八年一月一日起，按月給付新臺幣壹萬零貳佰捌拾伍元。
被告許素蘭應給付原告新臺幣柒拾肆萬肆仟壹佰伍拾元，及自民
國九十八年一月一日起，按月給付新臺幣壹萬貳仟肆佰零參元。
被告滕寶珍應給付原告新臺幣柒拾貳萬陸仟元，及自民國九十八
年一月一日起，按月給付新臺幣壹萬貳千壹佰元。
被告梁秀玉應給付原告新臺幣壹佰肆拾參萬伍仟玖佰陸拾捌元，
及自民國九十八年一月一日起，按月給付新臺幣參萬零伍佰伍拾
參元。
訴訟費用由被告負擔。
本判決第一項於原告以新臺幣貳拾陸萬柒仟元為被告徐鐵宜供擔
保後，得假執行。但被告徐鐵宜如以新臺幣捌拾萬零肆佰壹拾伍
元為原告供擔保，得免為假執行。
本判決第二項於原告以新臺幣貳拾貳萬肆仟元為被告謝美珍供擔
保後，得假執行。但被告謝美珍如以新臺幣陸拾柒萬壹仟伍佰伍
拾元為原告供擔保，得免為假執行。
本判決第三項於原告以新臺幣貳拾萬陸仟元為被告方慧玲供擔保
後，得假執行。但被告方慧玲如以新臺幣陸拾壹萬柒仟壹佰元為
原告供擔保，得免為假執行。
本判決第四項於原告以新臺幣貳拾肆萬捌仟元為被告許素蘭供擔
保後，得假執行。但被告許素蘭如以新臺幣柒拾肆萬肆仟壹佰伍
拾元為原告供擔保，得免為假執行。
本判決第五項於原告以新臺幣貳拾肆萬貳仟元為被告滕寶珍供擔
保後，得假執行。但被告滕寶珍如以新臺幣柒拾貳萬陸仟元為原
告供擔保，得免為假執行。
本判決第六項於原告以新臺幣肆拾柒萬玖仟元為被告梁秀玉供擔
保後，得假執行。但被告梁秀玉如以新臺幣壹佰肆拾參萬伍仟玖
佰陸拾捌元為原告供擔保，得免為假執行。
    事實及理由
壹、程序方面：
一、本件原告之法定代理人原為林元，嗣於訴訟進行中變更為侯
    秀琴，有梅林大廈區分所有權人會議紀錄在卷可稽（見本院
    卷第128頁），並經原告聲明承受訴訟，於法並無不合。
二、按訴狀送達後，原告不得將原訴變更或追加他訴。但請求之
    基礎事實同一、擴張或減縮應受判決事項之聲明者，不在此
    限，民事訴訟法第255 條第1 項第2 款、第3 款定有明文。
    查原告起訴狀所載聲明原為：「一、被告徐鐵宜應將坐落台
    北市○○區○○段1 小段631 地號土地上如附圖一所示斜線
    部分（實際面積容實測後補正）之建物拆除並回復原狀，並
    應給付原告新台幣（下同）889,560 元，及自民國98年1 月
    1 日起至回復原狀之日止，按月給付21,180元。二、被告謝
    美珍應將坐落台北市○○區○○段1 小段631 地號土地上如
    附圖二所示A 部分之建物拆除，及將A 、B 貳部分（實際面
    積容實測後補正）回復原狀，並應給付原告558,600 元，及
    自98年1 月1 日起至回復原狀之日止，按月給付9,310 元。
    三、被告方慧玲應將坐落台北市○○區○○段1 小段631 地
    號土地上如附圖三所示斜線部分（實際面積容實測後補正）
    之建物拆除並回復原狀，並應給付原告566,400 元，及自98
    年1 月1 日起至回復原狀之日止，按月給付9,440 元。四、
    被告許素蘭應將坐落台北市○○區○○段1 小段631 地號土
    地上如附圖四所示C 部分（實際面積容實測後補正）之建物
    拆除，及將C 、D 貳部分回復原狀，並應給付原告716,400
    元，及自98年1 月1 日起至回復原狀之日止，按月給付11,9
    40元。五、被告滕寶珍應將坐落台北市○○區○○段1 小段
    631 地號土地上如附五所示E 部分（實際面積容實測後補正
    ）之建物拆除，及將E 、F 貳部分回復原狀，及應給付原告
    708,600 元，及自98年1 月1 日起至回復原狀之日止，按月
    給付11,810元。六、被告梁秀玉應將坐落台北市○○區○○
    段1 小段631 地號土地上如附圖六所示斜線部分（實際面積
    容實測後補正）之建物拆除，及回復原狀，並應給付原告1,
    491,310 元，及自98年1 月1 日起至回復原狀之日止，按月
    給付31,730元。七、被告方偉濤應將台北市○○區○○段1
    小段1245建號建物第九層如附圖七所示斜線部分（實際面積
    容實測後補正）回復原狀，並應給付原告54,600元，及自98
    年1 月1 日起至回復原狀之日止，按月給付910 元。....」
    。嗣分別於98年4 月21日以書狀將上開聲明有關請求拆除並
    回復原狀部分撤回，於98年10月8 日以書狀將上開聲明中之
    原告變更為梅林大廈全體區分所有權人，於99年10月19日以
    梅林大廈共有人既就法定空地遭占用乙事授權原告處理（參
    卷附第83頁梅林大廈96年度第二次區分所有權會議紀錄及卷
    附第220 頁最高法院96年台上字第1780號判決意旨參照），
    復將上開聲明中之梅林大廈全體區分所有權人變更為原告，
    變更訴之聲明為：「一、被告徐鐵宜應給付原告800,415 元
    ，及自98年1 月1 日起按月給付19,058元。二、被告謝美珍
    應給付原告671,550 元，及自98年1 月1 日起按月給付11,1
    93元。三、被告方慧玲應給付原告617,100 元，及自98年1
    月1 日起按月給付10,285 元。四、被告許素蘭應給付原告7
    44,150元，及自98年1 月1 日起按月給付12,403元。五、被
    告滕寶珍應給付原告726,000 元，及自98年1 月1 日起按月
    給付12,100元。六、被告梁秀玉應給付原告1,435,968 元，
    及自98年1月1日起按月給付30,553元。....」。原告上開訴
    之聲明之變更，或係撤回部分請求或係減縮聲明或係無礙被
    告之防禦及訴訟之終結，且均經被告無異議而為本案之言詞
    辯論，於法自無不合，本院爰就變更後之聲明為裁判，合先
    敘明。
貳、實體方面：
一、原告起訴主張：
（一）原告為坐落台北市○○區○○段1 小段631 地號建物即梅
      林大廈（下稱系爭大廈）之管理委員會，依系爭大廈96年
      度第二次區分所有權人會議決議於續辦法定空地遭占用事
      宜，於專責小組成立前，由原告負責執行。查被告等人就
      系爭大廈共用部分之使用，違反其設置目的及通常使用方
      法之事實，分述如下：
   1、被告徐鐵宜係系爭大廈區分所有權人之一，其明知系爭大
      廈1 樓旁法定空地即坐落台北市○○○路○ 段377 號旁如
      附圖一所示，為全體區分所有權人共用部分，竟自94年6
      月21日起私自搭蓋建物加以占用，占用面積為63平方公尺
      （經換算為19.0575坪，即63×0.3025＝19.0575）。
   2、被告謝美珍亦係系爭大廈區分所有權人之一，其明知系爭
      大廈1 樓旁法定空地即坐落台北市○○○路○ 段379 號旁
      如附圖二所示，為全體區分所有權人共用部分，竟於A 部
      分私自搭蓋建物，並拆除B 部分圍牆與其專用部分聯通加
      以占用，占用面積為37平方公尺（經換算為11.1925 坪，
      即37×0.3025＝11.1925）。
   3、被告方慧玲亦係系爭大廈區分所有權人之一，其明知系爭
      大廈1 樓旁法定空地即坐落台北市○○○路○ 段381 之1
      號旁如附圖三所示，為全體區分所有權人共用部分，竟私
      自搭蓋建物加以占用，占用面積為34平方公尺（經換算為
      10.285坪，即34×0.3025＝10.285）。
   4、被告許素蘭亦係系爭大廈區分所有權人之一，其明知系爭
      大廈1 樓旁法定空地即坐落台北市○○○路○ 段383 號旁
      如附圖四所示，為全體區分所有權人共用部分，竟於C 部
      分私自搭蓋建物，並拆除D 部分圍牆與其專用部分聯通加
      以占用，占用面積為41平方公尺（經換算為12.4025坪，
      即41×0.3025＝12.4025）。
   5、被告滕寶珍亦係系爭大廈區分所有權人之一，其明知系爭
      大廈1 樓旁法定空地即坐落台北市○○○路○ 段385 號旁
      如附圖五所示，為全體區分所有權人共用部分，竟於E 部
      分私自搭蓋建物，並拆除F 部分圍牆與其專用部分聯通加
      以占用，占用面積為40平方公尺（經換算為12.1坪，即40
      ×0.3025＝12.1）。
   6、被告梁秀玉亦係系爭大廈區分所有權人之一，其明知系爭
      大廈1 樓旁法定空地即坐落台北市○○○路○ 段387 號旁
      如附圖六所示，為全體區分所有權人共用部分，竟自94年
      1 月30日起私自搭蓋建物加以占用，占用面積為101 平方
      公尺（經換算為30.5525 坪，即101×0.3025＝30.5525）
      。
（二）上開被告徐鐵宜占用3 年6 個月，梁秀玉占用3 年11個月
      外，其餘被告均已違法占用共用部分逾20年，業經原告多
      次催請被告拆除回復原狀，惟被告等人均置之不理，故原
      告依公寓大廈管理條例第9 條第4 項規定請求相當租金之
      損害賠償，且被告無權占用系爭土地之行為，對系爭大廈
      全體區分所有權人就系爭大廈共用部分之所有權有所侵害
      ，爰依民法第184 條侵權行為規定，訴請被告應就其占用
      系爭土地負擔損害賠償責任。另被告占用系爭土地為私人
      使用，就原應歸屬系爭大廈全體區分所有權人、使用之公
      共部分享有不當得利，原告並依民法第179 條規定，訴請
      被告給付占用系爭土地所享有相當租金之不當得利（依系
      爭房地所處大安區整層住家每坪租金每月近3,000 元，各
      依被告占用面積每坪每月1,000 計算占用期間《逾5 年者
      僅請求5 年》，及自98年1 月1 日起自返還之日止之損害
      賠償數額如訴之聲明）。
（三）並聲明：(1)被告徐鐵宜應給付原告800,415 元，及自98年
      1 月1 日起按月給付19,058元。(2)被告謝美珍應給付原告
      671,550 元，及自98年1 月1 日起按月給付11,1 93 元。
      (3)被告方慧玲應給付原告617,100 元，及自98年1 月1 日
      起按月給付10,285元。(4)被告許素蘭應給付原告744,150
      元，及自98年1 月1 日起按月給付12,403元。(5)被告滕寶
      珍應給付原告726,000 元，及自98年1 月1 日起按月給付
      12,100元。(6)被告梁秀玉應給付原告1,435,968 元，及自
      98年1 月1 日起按月給付30,553元。(6)願供擔保，請准宣
      告假執行。
二、被告則以下列情詞置辯：
（一）系爭大廈為訴外人新僑建設企業股份有限公司（下稱新僑
      公司）所興建銷售，依被告梁秀玉之前手劉義哲與新僑公
      司就系爭復興南路2 段387 號房屋所簽訂之房屋預定買賣
      契約書（下稱系爭買賣契約書），於該契約第參條約定：
      「....，本戶圍牆內庭院空地使用權歸乙方（即訴外人劉
      義哲），即日交乙方接管無誤。」、第肆條亦約定：「乙
      方承諾同意除其訂購本戶以外之本大樓任合他樓他戶他間
      ，以及任何其他空地之使用權，甲方（即訴外人新僑公司
      ）當然得任意出售，處分處理使用，乙方不得異議，....
      」，由此可認系爭大廈之區分所有權人就該大廈之共用部
      分或基地任何其他空地，有成立由特定共有人使用之分管
      契約，而系爭賣賣契約書為新僑公司售屋時之定型化契約
      ，縱被告非原始購買戶，亦不影響先前已成立之分管契約
      之效力，故本件被告依所有住戶間之分管協議分別使用系
      爭1樓之法定空地及9樓天井旁之走道，並非無權占有，自
      無不當得利可言。又縱使原告請求不當得利依法有據，但
      被告徐鐵宜、梁秀玉取得台北市○○路○ 段377 號、387
      號建物所有權之時間分別為94年7 月5 日及94年5 月10日
      ，故原告對被告徐鐵宜、梁秀玉請求自起訴時起追溯5年
      之不當得利，顯無理由。
（二）答辯聲明：(1)原告之訴及假執行之聲請均駁回。2.如受不
      利判決，願供擔保，請准宣告免為假執行。
三、兩造不爭執事項：
（一）坐落台北市○○區○○段1 小段631 地號及1245建號土地
      上（下稱系爭土地）之系爭大廈，係由訴外人新僑公司所
      興建出售，而系爭大廈之全體區分所有權人，有成立公寓
      大廈管理委員會即原告，而被告均為系爭大廈之區分所有
      權人之ㄧ。
（二）坐落系爭土地，為系爭大廈區分所有權人之共有部分，下
      述如附圖一至六所示之建物則均坐落在系爭土地上，而：
   1、緊鄰系爭大廈中之門牌號碼台北市○○○路○ 段377 號建
      物旁（被告徐鐵宜所有）之如附圖一斜線部分，目前係被
      告徐鐵宜所有，目前仍由其使用中。
   2、緊臨系爭大廈中之門牌號碼台北市○○○路○ 段379 號建
      物（被告謝美珍所有）旁之如附圖二所示A 部分建物，目
      前係由被告謝美珍所有，並供其使用中。
   3、緊鄰系爭大廈中之門牌號碼台北市○○○路○段381-1號建
      物（被告方慧玲所有）旁如附圖三斜線部分建物，係由被
      告方慧玲所有，且目前由其所使用中。
   4、緊鄰系爭大廈中門牌號碼台北市○○○路○ 段383 號建物
      （被告許素蘭所有）旁之如附圖四C 部分及D 部分建物，
      係由被告許素蘭所有並供其使用中。
   5、緊鄰系爭大廈中門牌號碼台北市○○○路○ 段385 號建物
      （被告滕寶珍所有）旁之如附圖五E 部分及F 部分建物，
      係由被告滕寶珍所有，並供其使用中。
   6、緊鄰系爭大廈中門牌號碼台北市○○○路○ 段387 號建物
      （被告梁秀玉所有）旁之如附圖六共用部分建物，目前係
      由被告梁秀玉所有而供其使用中。
（三）除被告徐鐵宜、梁秀玉外，其餘被告有前述占用之情形已
      逾5 年。
四、得心證之理由：
    本件原告主張被告等人就系爭大廈共用部分之使用，各違反
    其設置目的及通常使用方法，業經原告多次促請被告拆除回
    復原狀，惟被告等人均置之不理，故原告依公寓大廈管理條
    例第9條第4項規定請求相當租金之損害賠償，且被告無權占
    用系爭土地之行為，爰依民法第184 條侵權行為規定，訴請
    被告應負擔損害賠償責任，另依民法第179 條規定，訴請被
    告給付占用系爭土地所享有相當租金之不當得利之事實，業
    據其提出建物登記謄本、現場照片、系爭大廈96年第二次區
    分所有權人會議紀錄等件為證（參本院98年度北調字第42號
    卷第15頁至第26頁及本院卷第81頁、第82頁），惟為被告所
    否認，並以上開情詞置辯，是本院應審酌者厥為：（一）關
    於被告各該占用部分，被告或被告之前手曾否與出售系爭土
    地及系爭大廈之出賣人（即新僑公司）或斯時之其他區分所
    有權人間成立分管契約，約定其等得分別專用前述各該占用
    部分？目前之區分所有權人應否受該分管契約所拘束？被告
    就各該占用行為是否已對全體區分所有權人造成損害？原告
    之主張是否有理由？（二）若認被告應依前述規定對原告負
    損害賠償責任，其等應分別按月賠償相當於租金之數額，應
    以若干為適當？茲分項析述如下：
（一）關於被告各該占用部分，被告或被告之前手曾否與出售系
      爭土地及系爭大廈之出賣人（即新僑公司）或斯時之其他
      區分所有權人間成立分管契約，約定其等得分別專用前述
      各該占用部分？目前之區分所有權人應否受該分管契約所
      拘束？被告就各該占用行為是否已對全體區分所有權人造
      成損害？原告之主張是否有理由？
   1、原告主張被告等人分別於系爭大廈1 樓法定空地及9 樓天
      井旁之走道，私自搭蓋建物占用全體區分所有權人共用部
      分一情，為被告所爭執，抗辯稱：訴外人新僑公司出售系
      爭大廈房屋時，均係以相同之定型化契約與原承購戶簽訂
      房屋預定買賣契約書，依系爭買賣契約書第參條、第肆條
      之約定，可知系爭大廈之區分所有權人就就該大廈之共用
      部分或基地任何其他空地，於新僑公司出售房屋時已成立
      由特定共有人使用之分管契約，該特定共有人就新僑公司
      交付之空地具有獨立使用權，縱被告非原始購買戶，亦不
      影響先前已成立之分管契約效力，故本件被告等人依分管
      協議分別使用系爭1 樓之法定空地及9 樓天井旁之走道，
      並非無權占有，是以原告之請求於法無據等語，並提出房
      屋預定賣買契約書1 件為據（附於本院卷第42頁至第45頁
      ）。惟查：
    (1)依系爭買賣契約書第參條約定「....，本戶圍牆內庭院空
      地使用權歸乙方（即指訴外人劉義哲），即日交乙方接管
      無誤。」、第肆條約定：「乙方承諾同意除其訂購本戶以
      外之本大樓任合他樓他戶他間，以及任何其他空地之使用
      權，甲方（即指訴外人新僑公司）當然得任意出售，處分
      處理使用，乙方不得異議，....」，並無從得知系爭大廈
      住戶間有系爭土地分管之協議：
    按契約固須當事人互相表示意思一致始能成立，但所謂互
      相表示意思一致，不限於當事人直接為之，其經第三人為
      媒介而將當事人互為之意思表示從中傳達而獲致意思表示
      一致者，仍不得謂契約未成立。公寓大廈之買賣，建商與
      各承購戶分別約定，該公寓大廈之共用部分或其基地之空
      地由特定共有人使用者，除別有規定外，應認共有人間已
      合意成立分管契約。又倘共有人已按分管契約占有共有物
      之特定部分，他共有人嗣後將其應有部分讓與第三人，如
      有特別情事外，其受讓人對於分管契約之存在，通常即有
      可得而知之情形，而應受分管契約之拘束。此有最高法院
      91年台上字第2477號判決意旨可參。準此，共有物分管契
      約係共有人就共有物管理方法所成立之協議，依修正前民
      法第820 條第1 項規定，應由共有人全體共同協議訂定之
      ，因此，分管契約固不以明示為必要，但仍需有全體住戶
      之舉動或其他情事，足以間接推知其有分管之意思，蓋公
      寓住戶對他住戶占用共有部分之情事，或因權利意識欠缺
      ，或基於睦鄰情誼與人為善，或礙於處置能力之不足，或
      出於對法律的誤解，而對特定共有人占用共用部分，未為
      明示反對之表示，然此不作為僅係單純沈默，非為同意之
      意思。
    依系爭買賣契約書第參條約定「本戶圍牆內庭院空地使用
      權歸乙方（即指訴外人劉義哲）」之內容可知，僅為乙方
      所買受標的範圍包含本戶圍牆內庭院空地使用權，而未及
      所有權，該本戶圍牆內庭院空地與本件系爭土地之關聯為
      何？是否由此即得知系爭大廈住戶間確存有分管協議之事
      ？被告雖聲請傳喚證人即新僑公司負責人黃沺禮於本院審
      理時到庭作證，惟其對於當時是否有跟系爭大廈所有買受
      人簽立買賣契約及該大廈1 樓空地是否有約定由1 樓住戶
      使用等情，均表示沒有印象（見本院99年9 月9 日言詞辯
      論筆錄第5 頁），被告亦未就此另提出其他證據以證明住
      戶間就系爭土地確有分管協議存在，是其辯稱住戶間存有
      分管協議，其並非無權占用云云，尚難憑採。且從系爭買
      賣契約書第肆條約定：「乙方承諾同意除其訂購本戶以外
      之本大樓任合他樓他戶他間，以及任何其他空地之使用權
      ，甲方（即指訴外人新僑公司）當然得任意出售，處分處
      理使用，乙方不得異議，....」以觀，系爭大廈原始承購
      戶實無從由上開約定內容，知悉哪一部分之特定共有部分
      或其基地之空地由何特定共有人使用及如何使用，即住戶
      間並無可能在無從知悉分管協議範圍之情況下就分管契約
      有所合意。是被告陳稱系爭土地業經分管協議約定由其等
      使用一情，並無足取。
    (2)系爭買賣契約書僅為預售買賣契約書，且證人即原始住戶
      吳武憲、蔡榮爵、王南翰亦證稱系爭大廈完工當時根本無
      圍牆存在，足見系爭大廈成立時根本沒有依該預定買賣契
      約書之約定興建圍牆，則既無圍牆存在，被告即無從依契
      約書取得使用權：系爭大廈完工當時並無圍牆存在一節，
      業經證人吳武憲於本院證稱：（問：一樓部分當時有無圍
      牆存在？）靠巷道部分沒有圍牆，隔壁棟“鄉野”有圍牆
      ，他們先蓋的等語、證人蔡榮爵於本院亦證稱：（問：當
      時梅林大廈完工時有無圍牆？側面部分有無圍牆？375 巷
      部分有無圍牆？）梅林沒有圍牆因為鄉野已經有圍牆，車
      道部分（375 巷）可能有一個比較矮的圍牆，但是不確定
      ，可能比車子矮，伊沒有見到有圍牆，但後來就有圍牆，
      因為有管制車道，那邊不能停車，後來的圍牆應該是加高
      的等語、證人王南翰於本院亦證稱：（問：是梅林大廈先
      完工還是證人住所先完工？）伊先完工，伊一直住在那邊
      ，圍牆是後來弄上來的，伊記得是從沒有圍牆，到慢慢加
      高。（問：證人可否敘述圍牆加高的時間點？）伊記得屋
      主是劉先生，現在的377 號1 樓他搬進來以後才自己加高
      的等語明確（見本院99年9 月9 日言詞辯論筆錄第1 頁至
      第4 頁）。且系爭買賣契約書所示之買賣標的即為被告梁
      秀玉所有門牌號碼台北市○○○路○ 段387 號建物，然該
      建物左側遭被告梁秀玉無權占用部分，並無系爭大廈之圍
      牆存在，而是隔壁「鄉野大廈」之圍牆，經本院至現場履
      勘屬實，並製有勘驗測量筆錄及照片可考（附於本院卷第
      123頁及第221頁），亦為被告所不爭，足徵該387 號建物
      根本無系爭買賣契約書上所載之「本戶圍牆」存在，依此
      既無圍牆存在，則分管範圍即不存在，被告實無從依預定
      買賣契約書所稱「本戶圍牆內庭院空地使用權歸乙方」，
      抗辯系爭土地有分管協議之約定，是被告前開所辯並不可
      採。況被告既未能證明系爭大廈其他住戶就該空地有分管
      協議之事有所認識並同意，即不得僅以系爭復興南路2 段
      387 號建物之房屋預定買賣契約書，作為系爭大廈全體區
      分所有權人有同意系爭土地有分管協議之證明。
    (3)據上，被告並無法證明有分管協議之存在，且所稱於「圍
      牆內土地」有分管約定，更與系爭大廈完工時之情況不符
      ，被告所辯尚不足採信。是以原告主張依公寓大廈管理條
      例第9 條第4 項規定請求被告給付相當租金之收益損失之
      損害賠償，且被告無權占用系爭土地之行為，爰依民法第
      184 條侵權行為規定，訴請被告應負擔損害賠償責任，另
      依民法第179 條規定，訴請被告給付占用系爭土地所享有
      相當租金之不當得利，應屬有理由。
   2、被告徐鐵宜及梁秀玉復抗辯稱渠等取得系爭建物應為其建
      物登記日期之94年7 月5 日及94年5 月10日，然渠等登記
      日期（即買賣）為94年6 月21日及94年1 月30日，此有建
      物登記謄本2 份在卷可憑（附於本院98年度北調字第42號
      卷宗第15頁及第23頁），若被告許鐵宜及梁秀玉將其建物
      登記日期為94年7 月5 日及94年5 月10日，而登記原因（
      即買賣）發生日期為94年6 月21日及94年1 月30日，蓋二
      者之時間差則分別為14日及3 個月餘，倘如被告徐鐵宜及
      梁秀玉所抗辯依系爭建物登記日始開始起算無權占用時點
      ，渠二人將不當享有事實上已實際使用系爭土地之14日及
      3 個月餘之利得，則顯失公平。依此，被告徐鐵宜及梁秀
      玉無權占用系爭土地之時間點，即應自渠二人取得系爭建
      物使用權之日即登記原因發生日之94年6 月21日及94年1
      月30日開始起算，始符公允。
（二）若認被告應依前述規定對原告負損害賠償責任，其等應分
      別按月賠償相當於租金之數額，應以若干為適當？
   1、被告等人就系爭大廈共用部分之使用，違反其設置目的及
      通常使用方法之事實，分述如下：
    (1)被告徐鐵宜係系爭大廈區分所有權人之一，其明知系爭大
      廈1 樓旁法定空地即坐落台北市○○○路○ 段377 號旁如
      附圖一所示，為全體區分所有權人共用部分，竟自94年6
      月21日起私自搭蓋建物加以占用，此有建物登記謄本及現
      場照片可證（附於本院98年度北調字第42號卷第15頁及第
      16頁），占用面積為63平方公尺（經換算為19.0575 坪，
      即63×0.3025＝19.0575）。
    (2)被告謝美珍亦係系爭大廈區分所有權人之一，其明知系爭
      大廈1 樓旁法定空地即坐落台北市○○○路○ 段379 號旁
      如附圖二所示，為全體區分所有權人共用部分，竟於A 部
      分私自搭蓋建物，並拆除B 部分圍牆與其專用部分聯通加
      以占用，此有建物登記謄本及現場照片可證（附於同前卷
      第17頁至第19頁），占用面積為37平方公尺（經換算為11
      .1925 坪，即37×0.3025＝11.1925）。
    (3)被告方慧玲亦係系爭大廈區分所有權人之一，其明知系爭
      大廈1 樓旁法定空地即坐落台北市○○○路○ 段381 之1
      號旁如附圖三所示，為全體區分所有權人共用部分，竟私
      自搭蓋建物加以占用，此有建物登記謄本及現場照片可證
      （附於同前卷第20頁、第18頁、第19頁），占用面積為34
      平方公尺（經換算為10.285坪，即34×0.3025＝10.285）
      。
    (4)被告許素蘭亦係系爭大廈區分所有權人之一，其明知系爭
      大廈1 樓旁法定空地即坐落台北市○○○路○ 段383 號旁
      如附圖四所示，為全體區分所有權人共用部分，竟於C 部
      分私自搭蓋建物，並拆除D 部分圍牆與其專用部分聯通加
      以占用，此有建物登記謄本及現場照片可證（附於同前卷
      第21頁、第18頁、第19頁），占用面積為41平方公尺（經
      換算為12.4025 坪，即41×0.3025＝12.4025）。
    (5)被告滕寶珍亦係系爭大廈區分所有權人之一，其明知系爭
      大廈1 樓旁法定空地即坐落台北市○○○路○ 段385 號旁
      如附圖五所示，為全體區分所有權人共用部分，竟於E 部
      分私自搭蓋建物，並拆除F 部分圍牆與其專用部分聯通加
      以占用，此有建物登記謄本及現場照片可證（附於同前卷
      第22頁、第18頁、第19頁），占用面積為40平方公尺（經
      換算為12.1坪，即40×0.3025＝12.1）。
    (6)被告梁秀玉亦係系爭大廈區分所有權人之一，其明知系爭
      大廈1 樓旁法定空地即坐落台北市○○○路○ 段387 號旁
      如附圖六所示，為全體區分所有權人共用部分，竟自94年
      1 月30日起私自搭蓋建物加以占用，此有建物登記謄本及
      現場照片可證（附於同前卷第23頁及第24頁），占用面積
      為101 平方公尺（經換算為30.5525 坪，即101×0.3025
      ＝30.5525）。
   2、原告主張除被告徐鐵宜無權占用3 年6 月、被告梁秀玉無
      權占用3 年11月外，其餘被告均已違法占用共用部分逾20
      年，經原告多次催告請被告拆除回復原狀，惟均未獲置理
      ，故原告依公寓大廈管理條例第9 條第4 項規定請求被告
      給付相當租金之收益損失之損害賠償，且被告無權占用系
      爭土地之行為，爰依民法第184 條侵權行為規定，訴請被
      告應負擔損害賠償責任，另依民法第179 條規定，訴請被
      告給付占用系爭土地所享有相當租金之不當得利，應屬有
      理由，已如前述。又原告提出房仲網所示系爭房地所處大
      安區其整層住家每坪每月租金約近3,000 元，有永慶房仲
      網網頁資料附卷可參（附於本院卷第53頁），僅主張被告
      各自占用面積每坪每月租金1,000 元，計算各自占用期間
      （逾5 年者僅請求5 年），及自97年12月31日止之損害賠
      償（或不當得利），尚屬合理，應予准許。以下將被告各
      自無權占用期間所應給付之損害賠償金額明列之：
    (1)被告等人各自占用期間（逾5 年者僅請求5 年）至97年12
      月31日止之損害賠償（或不當得利）金額計算如下：
    被告徐鐵宜部分：19.0575 坪×42月×1,000元＝800,415
                      元。
    被告謝美珍部分：11.1925 坪×60月×1,000元＝671,550
                      元。
    被告方慧玲部分：10.285坪×60月×1,000元＝617,100元
                      。
    被告許素蘭部分：12.4025 坪×60月×1,000元＝744,150
                      元。
    被告滕寶珍部分：12.1坪×60月×1,000元＝726,000元。
    被告梁秀玉部分：30.5525 坪×47月×1,000元＝1,435,9
                      68元。
    (2)被告各自98年1 月1 日起至返還之日止，每月應給付原告
      之損害賠償（或不當得利）金額計算如下：
    被告徐鐵宜部分：19.0575 坪×1,000元＝19,058元（四
                      捨五入）。
    被告謝美珍部分：11.1925 坪×1,000元＝11,193元（四
                      捨五入）。
    被告方慧玲部分：10.285坪×1,000元＝10,285元。
    被告許素蘭部分：12.4025 坪×1,000元＝12,403元（四
                      捨五入）。
    被告滕寶珍部分：12.1坪×1,000元＝12,100元。
    被告梁秀玉部分：30.5525 坪×1,000元＝30,553元（四
                      捨五入）。
五、綜上所述，原告依公寓大廈管理條例第9 條第4 項、民法第
    184 條、民法第179 條規定，請求(1)被告徐鐵宜應給付原告
    800,415 元，及自98年1 月1 日起按月給付19,058元；(2)被
    告謝美珍應給付原告671,550 元，及自98年1 月1 日起按月
    給付11,193元；(3)被告方慧玲應給付原告617,100 元，及自
    98年1 月1 日起按月給付10,285元；(4)被告許素蘭應給付原
    告744,150 元，及自98年1 月1 日起按月給付12,403元；(5)
    被告滕寶珍應給付原告726,000 元，及自98年1 月1 日起按
    月給付12,100元；(6)被告梁秀玉應給付原告1,435,968 元，
    及自98年1 月1 日起按月給付30,553元，均為有理由，應予
    准許。又原告及被告分別陳明願供擔保，為假執行及免假執
    行之聲請，爰分別酌定相當擔保金額准許之。
六、訴訟費用負擔之依據：民事訴訟法第78條。
中    華    民    國    99    年    12    月    23    日
                  民事第四庭    法  官  陳靜茹
以上正本係照原本作成
如對本判決上訴，須於判決送達後20日內向本院提出上訴狀。如
委任律師提起上訴者，應一併繳納上訴審裁判費。
中    華    民    國    99    年    12    月    23    日
                                書記官  鄭雅雲

司法院資訊處製作；財團法人民間司法改革基金會備份。
